臺灣高等法院刑事判決
110年度上訴字第3157號
上  訴  人  臺灣新竹地方檢察署檢察官
被      告  沈育灃




選任辯護人  王志超律師
            羅聖鈞律師
上列上訴人因被告違反毒品危害防制條例案件，不服臺灣新竹地
方法院109年度重訴字第11號，中華民國110年9月13日第一審判
決（起訴案號：臺灣新竹地方檢察署109年度偵緝字第125號、96
年度偵字第4612號、95年度偵字第18116號、109年度偵緝字第12
6號），提起上訴，本院判決如下：
    主  文
上訴駁回。
    事實及理由
一、本件經本院審理結果，認第一審判決對被告沈育灃為無罪之
    諭知，核無不當，應予維持，並引用第一審判決書記載之證
    據及理由（如附件）。
二、檢察官上訴意旨略以:
  ㈠原審認不利於被告之證據，或為傳聞證據，或未見被告裝填
    、寄交毒品部分，容有誤會:
  ⑴共犯何東祐已證稱:於95年12月20日搭機前往越南後，係洪慶
    昌、被告、陳胤宇陪同至柬埔寨金邊一起接洽，被告是由大
    陸飛往金邊會合，運毒是被告、洪慶昌、何東祐共同策劃，
    被告95年12月間在柬埔寨等語，而何東祐、亦與被告洪慶昌
    有討論出資比例分配，第三次係共犯何東祐、洪慶昌及被告
    一起去柬埔寨，那次是拿2萬多美金去買了1000多公克，也
    是以鍍佛像走私進來，伊的部分交給王念基去賣，被告是自
    己拿走等語明確，是共犯何東祐顯係親自見聞等語。
　⑵至原審所謂共犯何東祐未親自見聞被告如何裝填、寄交毒品
    部分，然共犯何東祐前已證述係與被告一起以鍍佛像方式將
    毒品運送進臺灣，本件起訴書已詳述被告與洪慶昌、何東祐
    共同策劃本件運送毒品之經過，被告係負責資金提供，被告
    亦確實分得毒品，其他部分犯行係由其他共同被告配合完成
    ，被告並非每次均有裝填、寄交毒品之舉動，且該等舉動亦
    非必由共犯何東祐親眼目賭，是以，本案既係由被告與洪慶
    昌、何東祐共同策劃，被告位主要地位並提供資金，自不可
    能也須由其親自裝填、寄交毒品，且與該集團係由多人兩地
    分工之犯罪計劃不合，共犯何東祐因於審理時作證日期與案
    發時間相距久遠，而有細節前後不一之情形，此為人情之常
    ，然共犯何東祐就被告確有參與本案，前後均供述一致，本
    可採信，尚難僅因共犯何東祐就被告實際有無親自裝填、寄
    交毒品之細節，前後略有不一，即率指共犯何東祐之證詞全
    無可採信。
　㈡原審判決認共犯何東祐等人第五次走私海洛因時，被告未在
    柬埔寨境內乙節，恐亦有理由不備之失。
　⑴共犯何東祐等人第5次走私海洛因之時間，由共犯洪慶昌95年
    11月22日於攜帶空中水泥鎖出境至同年月27日由李阿軍收取
    毒品包裏觀之，犯罪期間應為95年11月22日至27日之間。
　⑵而被告係於95年11月21日離境，於同年月28日出境之事實，
    有出入境資料可查，足見被告於上開時間確係於國外，而被
    告係於95年11月21日經香港後同日入境廈門，於同年月28日
    自廈門出境入境我國之事實，業經原審認定，而共犯何東祐
    證稱，第四次(應係指第五次)係伊和洪慶昌、被告共同集資
    5、6萬美金，伊帶洪慶昌、詹順源和陳胤宇一起到柬埔寨，
    那次的美金是由四人一起分開帶在身上，包裝毒品之鑽頭以
    行李托運方式至柬埔寨，等洪慶昌將買來之約3、4公斤海洛
    因拿至飯店包裝，再用DHL快遞公司託運至湖內東方經典大
    樓，95年11月26日、27日兩次毒品係由被告在柬埔寨向藥頭
    買後寄回來等語，足見被告確有經香港、廈門再轉赴柬埔寨
    ，而被告確曾於於95年12月9日出境後延至95年12月18日始
    入境柬埔寨，原審對此部分未予調查即率認被告於前開犯罪
    時間未曾前往柬埔寨，實有理由不備之疏漏等語。
三、按犯罪事實應依證據認定之，無證據不得認定犯罪事實，刑
    事訴訟法第154條第2項定有明文。又事實之認定，應憑證據
    ，如未能發現相當證據，或證據不足以證明，自不能以推測
    或擬制之方法，為裁判基礎（最高法院40年上字第86號判例
    參照）；且認定犯罪事實所憑之證據，雖不以直接證據為限
    ，間接證據亦包括在內，然而無論直接證據或間接證據，其
    為訴訟上之證明，須於通常一般之人均不致有所懷疑，而得
    確信其為真實之程度者，始得據為有罪之認定，倘其證明尚
    未達到此一程度，而有合理之懷疑存在，而無從使事實審法
    院得有罪之確信時，即應由法院為被告無罪之判決（最高法
    院76年台上寁第4986號判例參照）。
四、經查:
　㈠證人即共犯何東祐固於警詢、偵查及另案審理中證述被告確
    有參與本件運輸第一級毒品之犯行，證人何東祐除指出被告
    係主要出資者外，亦有提供人頭證件，並持人頭證件承租高
    雄市○○區○○路00號之地址以為運輸毒品之收件地址等語，而
    證人何東祐上開指述，亦係檢察官持以為不利被告認定之主
    要依據。然證人何東祐就被告參與本件運輸毒品之經過，其
    所為之證述，或有前後不一，或有與客觀事實不符之情，而
    不足採為不利被告認定依據之理由為何，業經原審判決於理
    由三、㈠內詳述。
　㈡就本件關鍵即運輸毒品究係如何出資?出資比例?朋分比例?等
    重要事項，證人何東祐於警詢、偵查時，均未能為完整詳實
    及明確之陳述。原審於審理時乃傳喚證人何東祐到庭，辯護
    人對此亦再次詰問證人何東祐，證人何東祐就此部分之證述
    為:本件走私，伊係負責毒品的裝添及運輸，洪慶昌是當舖
    的老板，資金的部分主要的出資者係伊與洪慶昌，伊當時有
    計算了一下，資金大概不足4到5萬美金，伊有詢問洪慶昌，
    洪慶昌說他會找被告，被告再出錢，後來資金確有到位，但
    實際上伊並沒有跟被告確認過這件事情等語明確(詳見原審
    卷二第27頁至第30頁)。而就出資比例及利得部分為何乙節
    ，證人何東祐證稱:另如果毒品有進來，伊的部分是分得毒
    品，被告如果有投資，因為被告不是毒品圈的人，不會領到
    毒品，他應該是會分到錢，但伊沒有看過被告或被告指定的
    人出來跟洪慶昌拿走私毒品的錢；至於出資比例部分，是洪
    慶昌跟伊說被告的部分是多少，洪慶昌是負責調度資金的人
    等語(原審卷二第36頁及第40頁)。是足徵就被告有出資參與
    本件運輸第一級毒品犯行部分及被告有無因運輸毒品而獲利
    乙節，證人何東祐純係聽聞洪慶昌之轉述，要非其個人親身
    經歷之事甚明確。
　㈢再就被告有無提供人頭帳戶、有無僱用人員領取運輸入台之
    毒品及承租高雄鹽埕區房子乙節:
　⑴本件人頭「陳建誠」的身份證來源為何乙節，證人何東祐於
    偵查時證稱:陳建誠的身份證是洪慶昌給伊的，這個影本是
    被告經營當舖留下來的等語(臺灣桃園地方檢察署107年度偵
    緝字第952號卷第59頁)；而證人何東祐於原審審理時對此亦
    證稱:這個證件在第一次走私前，洪慶昌就已經交給伊了，
    是洪慶昌告知伊證件係被告經營當舖留下來的，伊當時並沒
    有跟被告確認，因為被告當時好像另案收押中等語(原審卷
    二第30頁至第31頁)，是足徵就上開人頭證件係洪慶昌交付
    無訛。
　⑵就第六次在臺灣代收第一級毒品之人究係何人僱用乙節:
　　證人何東祐證述:第六次走私分成二個部分，一個部分是車
    刀架，一個部分是水泥鑽頭，伊與洪慶昌的計劃是要分成兩
    批去寄，也就是進來臺灣的時間不一樣，所以安排要由不同
    的人拿去託運，一個部分是要由原本就幫忙託運的人，一個
    是要由被告負責，但後來是洪慶昌直接兩批的拿去託運等語
    (原審卷二第31至第32頁)；至於在臺灣提領毒品的工讀生部
    分，證人何祐昌證稱:第六次部分原本係計劃由被告僱工讀
    生去領，是洪慶昌跟伊說有拜託被告去網咖找工讀生，洪慶
    昌有給伊一個電話，但當天早上打電話聯絡不到人，所以伊
    才會自己親自去領毒品，至於伊方才提到的計劃伊沒有跟被
    告詢問過，因為被告當時應該是在廈門是等語明確(原審卷
    二第33頁)。綜合上情以觀，證人何東祐雖多次敘及被告有
    參與本案運輸毒品，然伊上開陳述均係經由洪慶昌之轉述，
    其未曾親自與被告確認，是證人何東祐上開證述，至多僅足
    以證明洪慶昌有告知上情，然實不足以證明被告確有參與本
    件運輸毒品之犯行甚明。
　⑶關於證人何東祐何以認定高雄鹽埕區房子係被告出面承租部
    分，依證人何東祐證稱:第六次走私有二個部分，一個部分
    是湖內區的東方晶典大樓，另一個高雄市的部分是因為被告
    住在高雄，叫人頭去租房子應該就是他去租的等語明確(原
    審卷二第49頁)，此亦屬證人何東祐個人之推測，難謂係其
    個人親身經驗，自難遽採。
　㈣另證人何東祐固有證稱:被告於其等第三次運輸毒品時有一起
    去柬埔寨，然就被告何以於其等第三次運輸毒品時會一同前
    往柬埔寨之緣由，證人何東祐證稱:係因其等前二次走私，
    相較之下數量比較少，第三次希望有資金可以再加入，所以
    才會提議被告一起過去，但被告沒有參與裝添毒品，因為把
    毒品裝添到佛像內是需要技術的，裝添的部分係伊負責，伊
    很確定被告沒有參與裝添等語明確(原審卷二第37頁)，對此
    原審亦再次向證人何東祐確認: 「(問:在柬埔寨購買海洛因
    的部分是何人去處理?)答:洪慶昌去買，我裝添」、「(問:
    沈育灃有跟你們一起去買海洛因磚嗎?)答:沈育灃不會跟我
    們去，包括我都不會去，因為那個藥頭只對洪慶昌而已」等
    語，是由證人何東祐上開證述，至多僅足以證明被告知悉洪
    慶昌與證人何東祐有涉運輸第一級毒品之舉，然尚難單憑此
    節即認定被告確有參與本件運輸第一級毒品之犯行。
　㈤另檢察官上訴意旨指稱:被告應有經香港、廈門再轉赴柬埔寨
    ，原審對此部分未予調查即率認被告於前開犯罪時間未曾前
    往柬埔寨，實有理由不備之疏漏乙節:
　⑴被告確有於95年11月21日自臺灣出境至香港後，同日入境廈
    門，並於同年月28日自廈門入境臺灣之事實，有出入境資料
    在卷足憑，故被告於上開時間確非於臺灣境內乙節，業經原
    審認定在案。
　⑵而檢察官援引證人何東祐之證述:「伊和洪慶昌、被告共同集
    資5、6萬美金，伊帶洪慶昌、詹順源和陳胤宇一起到柬埔寨
    ，那次的美金是由四人一起分開帶在身上，包裝毒品之鑽頭
    以行李托運方式至柬埔寨，等洪慶昌將買來之約3、4公斤海
    洛因拿至飯店包裝，再用DHL快遞公司託運至湖內東方經典
    大樓，95年11月26日、27日兩次毒品係由被告等人在柬埔寨
    向藥頭買後寄回來」等語，欲證明被告確有經香港、廈門再
    轉赴柬埔寨並共同參與運輸第一級毒品乙節，然:
　①證人何東祐前已證述該次毒品分裝、寄送之分工係伊與洪慶
    昌為所乙節，詳如前述四、㈢⑵，且證人何東祐於原審時亦明
    確證述:藥頭只對洪慶昌而已，包括伊都不會去第一級毒品
    海洛因等語明確，詳如前述，則被告何以可以在柬埔寨跟藥
    頭購得第一級毒品海洛因復轉交予證人何東祐?證人何東祐
    之證述，前後顯有不一，自難遽採。
　②再者，證人陳胤宇亦有參與該次運輸第一級毒品之犯行，證
    人陳胤宇就該次犯罪經過，於原審審理時證稱:該次負責將
    第一級毒品運輸回台之人，不是何東祐就是洪慶昌，就伊所
    知，實際作業也就是在分裝毒品的時候，伊沒有看到被告，
    寄運的部分也就是何東祐、洪慶昌二人，至於出資的部分，
    伊不清楚，那一次伊幾乎都跟洪慶昌在一起，包括進出，我
    們二個人幾乎在一起，但洪慶昌去買毒品跟寄東西時，就會
    留伊一個人在飯店，伊在柬埔寨時印象中就跟被告吃過一次
    飯而已等語明確(原審卷二第65頁至第69頁)。是由證人陳胤
    宇之證述可知，被告於上開時間內確曾身處柬埔寨無訛，是
    原審判決就此部分之認定，容有違誤。然此充其量僅能證明
    被告於上開時間內確曾至柬埔寨，於乏他證據相佐之情況下
    ，自難以被告與證人何東祐曾同時於柬埔寨出現及證人何東
    祐前後不一之指述，證明被告有參與本件販賣第一級毒品之
    犯行甚明。檢察官執此提起上訴，自難認為有理由。
  ㈥至檢察官另有援引證人吳咸佐、王念基、康明寅之證述，欲
    佐證證人何東祐所述為真乙節:
　⑴證人吳咸佐於警詢時係陳稱:伊知道運輸毒品之販毒集團，該
    集團之成員有馮子總，綽號寶哥之男子、何東祐、洪慶昌、
    康明寅、何育柳，伊曾於95年7月間和洪慶昌一起出境到柬
    埔寨的金邊一次，於95年8月間和洪慶昌、何東祐一起到柬
    埔寨的金邊一次，伊係去找中藥材，洪慶昌、何東祐則是去
    買毒品等語，證人吳咸佐雖有提及被告亦係該運輸毒品集團
    成員之一，然其所述其等運輸毒品之時間係自95年7月至9月
    間(台南縣警察局刑案偵查卷宗一第104頁至第117頁)，此實
    與本案檢察官起訴被告涉犯之犯行時間為95年10月迄12月間
    ，全然不符，自難以之為證人何東祐證述之佐證。
　⑵證人康明寅於警詢時陳稱:伊認識被告，但沒有那麼熟，伊只
    知道何東祐與與王念基、被告有金錢往來而已，伊不知道被
    告在何東祐的運輸毒品集團中擔任何角色等語(台南縣警察
    局刑案偵查卷宗一第70頁至第78頁)；於偵查時亦未敘及被
    告運輸毒品之事項(臺灣臺南地方檢察署96年度偵字第6001
    號卷第147頁至第150頁)，此部分亦難佐證證人何東祐之證
    述，而為不利被告認定之依據。
　⑶證人王念基於警詢時，係陳述交易毒品之經過(台南縣警察局
    刑案偵查卷宗二第31頁至第42頁)，於偵查時亦係陳述與證
    人何東祐交易毒品之經過(臺灣臺南地方檢察署96年度偵字
    第6001號卷第153頁至第162頁)，此部分實難佐證證人何東
    祐之證述，而為不利被告認定之依據。
五、綜上所述，本件檢察官所舉之證據，並無法達到使本院可以
    確信無所懷疑之有罪確信門檻，則依罪證有疑利歸被告及無
    罪推定法則，依法自應為被告無罪判決之諭知。原審判決同
    此認定，以公訴意旨所舉之證據與證明方法，尚有合理之懷
    疑存在，而未達到確信被告涉有本件犯行之程度；此外，卷
    內亦無其他積極證據可資認定被告確有公訴意旨所指之犯行
    ，因認被告犯罪尚屬不能證明，而依法為被告無罪判決之諭
    知，認事用法並無違誤。檢察官上訴意旨並未能提出其他補
    強證據，僅以推論之方法認為被告應已構成公訴意旨所指之
    犯行，無非係對原審法院認事用法職權行使所為之指摘，業
    經本院詳述如上，故檢察官上訴並無理由，自應予以駁回。
    　
據上論斷，應依刑事訴訟法第368條，判決如主文。
本案經檢察官王遠志提起公訴及上訴，檢察官李叔芬到庭執行職
務。
中　　華　　民　　國　　111 　年　　2 　　月　　24　　日
                  刑事第四庭    審判長法　官  陳筱珮
                                      法　官  羅郁婷
                                      法　官  柯姿佐
以上正本證明與原本無異。
檢察官如不服本判決，應於收受送達後20日內向本院提出上訴書
狀，惟須受刑事妥速審判法第9條限制。其未敘述上訴之理由者
，並得於提起上訴後20日內向本院補提理由書(均須按他造當事
人之人數附繕本)「切勿逕送上級法院」。
刑事妥速審判法第9條：
除前條情形外，第二審法院維持第一審所為無罪判決，提起上訴
之理由，以下列事項為限：
一、判決所適用之法令牴觸憲法。
二、判決違背司法院解釋。
三、判決違背判例。
刑事訴訟法第 377 條至第 379 條、第 393 條第 1 款之規定，
於前項案件之審理，不適用之。
                                      書記官  許銘顯
中　　華　　民　　國　　111 　年　　2 　　月　　25　　日